臺灣臺中地方法院刑事判決　　　　　　　100年度簡字第899號
公　訴　人　臺灣臺中地方法院檢察署檢察官
被　　　告　鍾嘉偉
上列被告因詐欺案件，經檢察官提起公訴（100年度偵字第18293
號），而被告自白犯罪，本院合議庭認為宜以簡易判決處刑，裁
定由受命法官獨任逕以簡易判決處刑，本院判決如下：
    主    文
鍾嘉偉幫助意圖為自己不法之所有，以詐術使人將本人之物交付
，處有期徒刑月，如易科罰金，以新臺幣壹仟元折算壹日。緩
刑貳年，並應履行如附表所示之事項。
    犯罪事實
一、鍾嘉偉依其智識程度及一般日常生活經驗，能預見如將個人
    之金融機構帳戶資料交付予真實姓名年籍不詳之人使用，該
    他人有可能以所取得之金融機構帳戶資料遂行財產犯罪之目
    的，仍基於縱若取得其提供之金融機構帳戶資料之人，自行
    或轉交他人用以實施詐欺取財等財產犯罪，供作財產犯罪被
    害人匯款帳戶之用，亦不違背其本意之幫助他人詐欺取財之
    不確定故意。於民國100年4月11日晚上11時許，在臺中市北
    屯區○○○路上之某便利商店，基於上開之幫助犯意，將其
    所有臺灣銀行水湳分行(下稱臺銀水湳分行)帳號0000000000
    00號帳戶之存摺、金融卡及密碼，交付予真實姓名年籍均不
    詳之某成年男子。嗣該名成年男子於取得鍾嘉偉前揭帳戶資
    料後，旋與所屬詐欺集團成員共同基於意圖為自己不法所有
    之犯意聯絡及行為分擔，分別為下列行為：
(一)由上開詐欺集團成員中之真實姓名年籍不詳之某成年女子，
    於100年4月12日下午6時17分許，自稱為三民網路書局人員
    ，撥打電話予楊景翔，訛稱楊景翔之前在三民網路書局購書
    ，因服務人員誤將其身分設定為經銷商、批發商，如不操作
    自動櫃員機更正設定，楊景翔的帳戶每月會被固定扣款。楊
    景翔不疑有他，陷於錯誤，即依指示於100年4月12日晚上8
    時12分許、8時24分許，操作郵政自動櫃員機，各轉帳新臺
    幣(下同)1萬2087元、2998元至鍾嘉偉之前揭帳戶內，嗣遭
    提領一空。
(二)由上開詐欺集團成員中之真實姓名年籍不詳之某成年人，於
    100年4月12日晚上8時許，自稱為雅虎奇摩拍賣網之賣家魔
    法E裳客服人員，撥打電話予胡心又，詐稱胡心又之前在魔
    法E裳購物，因服務人員誤將其付款方式設定為分期付款，
    ，如不操作自動櫃員機更正設定，胡心又的帳戶每月會被固
    定扣款。胡心又信以為真，陷於錯誤，於100年4月12日晚上
    8時45分許，在苗栗市○○路904號之統一便利商店內，操作
    中國信託自動櫃員機，轉帳3333元至鍾嘉偉之前揭帳戶內，
    嗣遭提領一空。
(三)由上開詐欺集團成員中之真實姓名年籍不詳之某成年女子，
    於100年4月12日晚上6時許，自稱為三民網路書局人員，撥
    打電話予葉峻斌，佯稱葉峻斌之前在三民網路書局購物，因
    客服人員設定錯誤，導致葉峻斌之帳戶每月會被固定扣款，
    須操作自動櫃員機更正。葉峻斌不疑有他，陷於錯誤，於10
    0年4月12日晚上8時4分許、8時7分許，依指示操作在臺南市
    ○○街之郵政自動櫃員機，分別轉帳2萬9987元、2萬9987元
    至鍾嘉偉之上開帳戶內，旋遭提領一空。嗣因楊景翔、胡心
    又及葉峻斌發覺遭騙，報警處理，始循線查悉上情。
二、案經楊景翔、葉峻斌訴由暨臺中市政府警察局第五分局報告
    臺灣臺中地方法院檢察署檢察官偵查起訴。
    理    由
一、上開犯罪事實，業據被告鍾嘉偉於本院準備程序時坦承不諱
    ，核與證人即告訴人楊景翔、葉峻斌於警詢中指訴、證人即
    被害人胡心又於警詢中證述其等分別如何遭詐騙，而各轉帳
    上開款項至被告之上開帳戶內等情相符。並有臺銀水湳分行
    100年5月5日水湳營字第10050004161號函及檢送鍾嘉偉前揭
    帳戶之開戶資料暨存款帳戶交易明細、告訴人楊景翔、葉峻
    斌、被害人胡心又各自提出之郵政自動櫃員機交易明細表、
    中國信託自動櫃員機交易表、新北市政府警察局中和第二分
    局積穗派出所受理詐騙帳戶通報警示簡便格式表、陳報單、
    受理各類案件紀錄表、受理刑事案件報案三聯單、苗栗縣警
    察局苗栗分局南苗派出所受理詐騙帳戶通報警示簡便格式表
    、受理各類案件紀錄表、受理刑事案件報案三聯單、臺南市
    政府警察局第二分局博愛派出所受理詐騙帳戶通報警示簡便
    格式表、受理刑事案件報案三聯單、受理各類案件紀錄表及
    內政部警政署反詐騙諮詢專線紀錄表等件在卷可稽。是被告
    所有之前開臺銀水湳分行帳戶，確為詐欺集團成員作為實施
    詐欺告訴人楊景翔、葉峻斌及被害人胡心又犯行之用一節，
    足堪認定。
二、按刑法上之故意，分直接故意（確定故意）與間接故意（不
    確定故意），「行為人對於構成犯罪之事實，明知並有意使
    其發生者」為直接故意，「行為人對於構成犯罪之事實，預
    見其發生而其發生並不違背其本意者」為間接故意。查金融
    機構帳戶資料，屬個人交易理財重要之物品，且詐欺集團利
    用人頭帳戶轉帳詐欺之案件，近年來報章新聞多所披露，復
    經政府多方宣導，一般民眾對此種利用人頭帳戶之犯案手法
    ，自應知悉而有所預見。被告於交付前揭帳戶資料時係33歲
    之成年人，具國中畢業之智識程度，已有相當之社會生活經
    驗，並非年輕識淺之輩，對於將上開帳戶之存摺、金融卡及
    金融卡密碼，交付予真實姓名年籍不詳之某成年男子，就該
    成年男子取得帳戶資料後，可能利用其帳戶實施詐欺取財犯
    行應有所預見，然其猶將帳戶資料交予該成年男子，容認他
    人使用前開帳戶資料，則被告有幫助他人犯詐欺取財罪之不
    確定故意，可堪認定。準此，足認被告上揭自白，確與事實
    相符，應可採信。本案事證明確，被告犯行洵堪認定，應予
    依法論科。
三、上開犯罪事實欄一所載之犯罪集團成員，基於共同意圖為自
    己不法所有之犯意聯絡，以上述方式分別對告訴人楊景翔、
    葉峻斌及被害人胡心又施以詐術，致其等各自陷於錯誤，並
    因而交付本人之財物，則此犯罪集團成員對告訴人楊景翔、
    葉峻斌及被害人胡心又所為詐欺取財犯行顯已既遂，係共同
    犯刑法第339條第1項之詐欺取財既遂罪。而被告將其所有上
    開帳戶資料交予前述真實姓名年籍不詳之成年男子，則係基
    於幫助他人共同詐欺取財之不確定故意，且所為屬刑法詐欺
    取財罪構成要件以外之行為，被告以幫助他人犯罪之意思而
    參與犯罪構成要件以外之行為。是核被告所為，係犯刑法第
    30 條第1項、第339條第1項之幫助詐欺取財罪，被告以一幫
    助詐欺取財犯行，同時幫助侵害3個同種類之財產法益(即告
    訴人楊景翔、葉峻斌及被害人胡心又之財產法益)，係一行
    為而觸犯同一罪名之同種想像競合犯，應依刑法第55條之規
    定，從一幫助詐欺取財罪處斷。而被告係幫助犯，所犯情節
    較正犯輕微，爰依刑法第30條第2項規定，減輕其刑。爰審
    酌被告提供銀行帳戶資料供詐欺集團成員使用，致告訴人楊
    景翔、葉峻斌及被害人胡心又受騙而轉帳前揭款項，並使詐
    欺集團成員得隱身幕後，執法人員難以追查成員之真實身分
    ，助長詐欺犯罪之風氣，實屬不該。併斟酌被告於犯罪後，
    於本院準備程序時，終坦承犯行、犯罪之動機、目的、手段
    、國中畢業之智識程度、現以運送傢俱維生，月薪3萬餘元
    ，與其母親、兄長同住之生活狀況、已與告訴人楊景翔、葉
    峻斌達成民事和解(有本院100年度司中調字第3232號、第32
    33號調解程序筆錄、調解結果報告書等件在卷可稽)等一切
    情狀，量處如主文所示之刑，並諭知易科罰金之折算標準，
    以示懲儆。末查，被告未曾因故意犯罪受有期徒刑以上刑之
    宣告，有臺灣高等法院被告前案紀錄表1份附卷可稽，其因
    一時失慮，致罹刑章，嗣於本院準備程序已坦承犯行，頗具
    悔意，且業與告訴人楊景翔、葉峻斌達成和解，告訴人楊景
    翔、葉峻斌於本院準備程序並表示願給被告機會(見本院100
    年度易字第3376號卷第41頁)，而被告雖因被害人胡心又未
    到庭，致無法與被害人胡心又達成調解，惟被告已表示願於
    101年2月28日前賠償被害人胡心又前揭遭騙款項(見本院100
    年度易字第3376號卷第41頁)，足見被告於犯罪後深具悔意
    ，其經此偵、審程序之教訓後，當知所警惕，而無再犯之虞
    ，本院認對其所宣告之刑，以暫不執行為適當，爰依刑法第
    74條第1項第1款規定，宣告緩刑2年，以勵自新。末按緩刑
    宣告，得斟酌情形，命犯罪行為人向被害人支付相當數額之
    財產或非財產上之損害賠償，刑法第74條第2項第3款亦有明
    定。為促使被告確實履行與告訴人楊景翔、葉峻斌所立調解
    程序筆錄承諾之賠償金額及付款方式及被告願賠償被害人胡
    心又之允諾，不致因受緩刑宣告而心存僥倖，爰依上開規定
    ，命被告履行如附表所示之事項。
四、本案被告係檢察官依通常程序起訴之案件，而被告於本院準
    備程序中自白犯罪，本院合議庭認宜以簡易判決處刑，裁定
    由受命法官獨任逕以簡易判決處刑。
五、依刑事訴訟法第449條第2項、第454條第1項，刑法第30條第
    1項、第2項、第339條第1項、第55條、第41條第1項前段、
    第74條第1項第1款、第2項第3款，刑法施行法第1條之1第1
    項、第2項前段，逕以簡易判決處刑如主文。
六、如不服本判決，得於判決書送達之日起10日內，以書狀敘述
    理由，向本院提出上訴（須附繕本）。
中    華    民    國   100    年    12    月    19    日
                  刑事第十庭    法  官  林慧欣
以上正本證明與原本無異。
                                書記官  鄭淑英
中    華    民    國   100    年    12    月    19    日
附錄本案論罪科刑法條
中華民國刑法第339條第1項
意圖為自己或第三人不法之所有，以詐術使人將本人或第三人之
物交付者，處五年以下有期徒刑、拘役或科或併科一千元以下罰
金。
附表：本院依刑法第74條第2項第3款之規定，命被告履行之事項
      ：
壹、被告鍾嘉偉應依卷附本院100年12月1日100年度司中調字第
    3232號調解程序筆錄所載，給付告訴人葉峻斌5萬9974元，
    給付方式：一、被告鍾嘉偉於101年1月30日及同年2月28日
    前各給付2萬元；於101年3月30日前給付1萬9974元，至全部
    清償完畢止，若有一期未履行，視為全部到期。二、被告鍾
    嘉偉以匯款方式匯入告訴人葉峻斌指定之中華郵政股份有限
    公司（代號：700）、帳號：0000000-0000000、戶名：葉峻
    斌之帳戶內。
貳、被告鍾嘉偉應依卷附本院100年12月1日100年度司中調字第
    3233號調解程序筆錄所載，於100年12月30日前給付告訴人
    楊景翔1萬5085元。給付方法：被告以匯款方式匯入告訴人
    楊景翔指定之中華郵政股份有限公司（代號：700）、帳號
    ：0000000-0000000、戶名：楊景翔之帳戶內。
、被告鍾嘉偉應於101年2月28日前給付被害人胡心又3333元。
備註：
一、依刑法第74條第4項規定，上開本院命被告支付予被害人之
    損害賠償，得為民事強制執行名義。
二、依刑法第75條之1第1項第4款規定，被告違反本院所定上開
    命其履行之事項情節重大，足認原宣告之緩刑難收預期效果
    ，而有執行刑罰之必要者，得撤銷其緩刑宣告。